【裁判字號】    98,審勞小上,12
【裁判日期】    980817
【裁判案由】    給付資遣費
【裁判全文】
臺灣臺北地方法院民事裁定          98年度審勞小上字第12號
上  訴  人  甲○○即大都會乾洗名店
被上訴人    乙○○
                      2
上列當事人間請求清償債務事件，上訴人對於中華民國98年3月
6日本院臺北新店簡易庭97年度店小字第1432號第一審判決提起
上訴，本院裁定如下：
    主    文
上訴駁回。
第二審訴訟費用新臺幣壹仟伍佰元由上訴人負擔。
    事實及理由
一、按關於請求給付金錢或其他代替物或有價證券之訴訟，其標
    的金額或價額在十萬元以下者，適用本章所定之小額程序。
    對於小額訴訟之第一審裁判，得上訴或抗告於管轄之地方法
    院，其審判以合議行之。對於前項第一審裁判之上訴或抗告
    ，非以其違背法令為理由，不得為之。至其上訴狀內應記載
    上訴理由，表明下列各款事項：一原判決所違背之法令及其
    具體內容。二依訴訟資料可認為原判決有違背法令之具體事
    實，民事訴訟法第436條之8第1項、第436條之24、第436條
    之25分別定有明文。另所謂判決違背法令，上訴人以原判決
    有不適用法規或適用不當為上訴理由時，其上訴狀或理由書
    應有具體之指摘，並揭示該法規之條項或其內容，若係成文
    法以外之法則，應揭示該法則之旨趣，倘為司法院解釋或本
    院之判例，則應揭示該判解之字號或其內容，如依民事訴訟
    法第469條所列各款事由提起第三審上訴者，其上訴狀或理
    由書應揭示合於該條款之事實，最高法院67年台上字第2876
    號判例、70年台上字第2027號判例、71年台上字第314號判
    例可資參考。是當事人於小額訴訟程序提起上訴，如依民事
    訴訟法第468條規定，以第一審判決有不適用法規或適用法
    規不當為理由時，其上訴狀或理由書應有具體之指摘，並揭
    示該法規之條項或其內容。若係成文法以外之法則，應揭示
    該法則之旨趣。倘為司法院解釋、或最高法院之判例，則應
    揭示該判解之字號或其內容。如以民事訴訟法第469條所列
    各款情形為理由時，其上訴狀或理由書，應揭示合於該條款
    之事實。上訴狀或理由書如未依此項方法表明者，即難認為
    已對第一審判決之違背法令有具體之指摘，其上訴自難認為
    合法。末按，當事人於第二審程序不得提出新攻擊或防禦方
    法。但因原法院違背法令致未能提出者，不在此限，民事訴
    訟法第436條之28亦有明文。
二、被上訴人於原審起訴主張：上訴人未徵得伊之同意，逕於民
    國97年12月8日將伊每月新臺幣（下同）41,000元之薪資調
    降為22,000元，上訴人顯然未依約定給付薪資，茲終止兩造
    間之勞動契約。依勞動基準法第16條規定，上訴人應給付預
    告期間工資27,333元，並應依勞動基準法第14條第4項準用
    第17條規定給付資遣費44,417元。為此起訴，並聲明：上訴
    人應給付71,750元，及自97年12月31日起至清償日止，按年
    息5%計算之利息（原審判命上訴人應給付20,500元，及自97
    年12月31日起至清償日止，按年息5%計算之利息，被上訴人
    就其敗訴部分並未上訴，被上訴人敗訴部分已告確定）。
三、上訴意旨略以：伊於97年5月間應被上訴人之要求，為其增
    加人手並晉升為店長，惟6個月後營業額未升反降，被上訴
    人因而提出降職為一般門市人員之請求，伊考量經濟不景氣
    工作不好找，乃於97年12月8日召集所有員工開會，希能以
    減薪共體時艱之方式渡過難關。詎被上訴人於會中改口不願
    接受調職降薪，並提出離職之申請，既為自請離職，自無庸
    給付資遣費。又調職為一般門市人員為被上訴人會前所知悉
    ，理應知悉不再領有店長薪資，不無降薪未得同意之情事，
    原審遽認伊片面降薪，核與事實不符。原判決判命伊應給付
    資遣費，顯失公平。爰提起上訴，並聲明：(一)原判決不利於
    伊之部分廢棄；(二)上廢棄部分，被上訴人在第一審之訴及假
    執行之聲請均駁回云云。
四、經查：
  (一)上訴人雖以被上訴人自請離職之詞為上訴理由，惟其所述者
    僅係就原審法院依爭點調查結果所為證據之取捨、事實之認
    定為指摘，並未就原審判決有何違反法律之事由為具體指摘
    或表明依訴訟資料可認為原審判決有違背法令等具體事實，
    自難認其對原審判決有何違背法令已有具體之指摘。
  (二)上訴人又稱被上訴人於97年12月8日會前即已知悉調職降薪
    ，並無無預警資遣被上訴人之情事，原審判命給付資遣費，
    為原判決有違背法令等具體事實，顯失公平云云。惟為貫徹
    小額民事訴訟程序之簡速性，避免因當事人於上訴程序提出
    新事實及證據而延滯訴訟，上訴人自不得於第二審程序提出
    。又上訴人於原審僅為被上訴人自願離職之抗辯（見原審卷
    第16頁），而此項抗辯，已經被上訴人之另名員工即證人戴
    佩瑜證述被上訴人係因不同意上訴人於97年12月8日會議所
    為調降薪資之要求，始表達不願繼續工作等語在卷（原審卷
    第32頁），自足認上訴人未徵得被上訴人之同意即對被上訴
    人之薪資為不利益之變更。原審法院據以認定被上訴人以其
    遭降薪之理由終止勞動契約，並依勞動基準法第4項準用同
    法第17條規定，判命上訴人給付資遣費，即無不當，自無原
    審判決違背法令而不得提出此攻擊方法之情事。
  (三)綜上，上訴人並未對原審判決有何違背法令之情事為具體之
    指摘，其所為上訴，已難認合法；又原審判決並無違誤，上
    訴人於第二審程序提出新攻擊方法，於法亦有未洽。是揆諸
    上開說明，上訴人提出本件上訴，並不合法，均應予駁回。
五、本件第二審訴訟費用，確定為如主文第2項所示金額。
六、據上論結，本件上訴為不合法，依民事訴訟法第436條之32
    第1項、第2項、第444條第1項前段、第95條、第78條、第43
    6條之19第1項，裁定如主文。
中    華    民    國    98    年    8     月    17    日
                  勞工法庭  審判長法  官  劉坤典
                                  法  官  蔡和憲
                                  法  官  許純芳
以上正本係照原本作成
本裁定不得抗告
中    華    民    國    98    年    8     月    19    日
                                  書記官  陳怡君


司法院資訊處製作；財團法人民間司法改革基金會備份。
